臺灣高雄地方法院刑事判決
111年度訴字第454號
公  訴  人  臺灣高雄地方檢察署檢察官
被      告  尤政傑




上列被告因犯偽造文書等案件，經檢察官提起公訴（111年度偵
字第3078號），本院判決如下：
    主  文
尤政傑犯行使偽造私文書罪，處有期徒刑參月，如易科罰金，以
新臺幣壹仟元折算壹日。未扣案如附表所示之物均沒收。
    事  實
一、尤政傑為清償債務，竟基於行使偽造私文書之犯意，向其母
    親張○琴謊稱要辦理紓困貸款，於民國110年6月18日12時許
    ，在址設高雄市○○區○○○路000號之大港當鋪，持張○琴所有
    之車號000-0000號自用小客車行照、雙證件，以及未經張○
    琴同意，所偽造含「張○琴」簽名、指印之委託書，表示張○
    琴委託尤政傑辦理車輛典當事宜之意，向大港當舖員工戴○
    瑋行使，典當上開自用小客車（侵占部分未據告訴），並取
    得新臺幣（下同）30萬元款項，足以生損害於張○琴。嗣張○
    琴委託二手車行員工潘○益進行汽車買賣，預約進行認證時
    發現該車已遭典當，始悉上情。
二、案經張○琴訴由高雄市政府警察局（下稱高雄市警局）苓雅
    分局報告臺灣高雄地方檢察署（下稱高雄地檢署）檢察官偵
    查起訴。
    理  由
壹、證據能力部分：
　　本判決下列引用之言詞及書面陳述等各項證據資料，關於被
    告以外之人於審判外陳述之傳聞供述證據，經檢察官、被告
    尤政傑於審判程序中均同意作為證據使用，或知有傳聞證據
    之情形而未於言詞辯論終結前聲明異議（見本院111年度訴
    字第454號卷〈下稱本院卷〉第37頁），本院審酌該等證據作
    成時之情況，並無取證之瑕疵或其他違法不當之情事，且與
    待證事實具有關聯性，應均具有證據能力。其餘認定本案犯
    罪事實之非供述證據，經查並無違反法定程序取得之情形，
    依刑事訴訟法第158條之4規定反面解釋，亦應具證據能力。
貳、實體部分：
一、認定犯罪事實所憑之證據及理由：
　　上揭犯罪事實，業據被告坦承不諱，亦據證人即告訴人張○
    琴、戴○瑋、潘○益於警詢、偵查中分別證述明確，並有110
    年6月18日委託書、車號000-0000號自用小客車行照、車輛
    詳細資料報表、大港當舖當票、大港當鋪車輛取回同意書各
    1份、本票2張（發票人：尤政傑）附卷可稽（見市警局苓雅
    分局高市警苓分偵字第11073668600號卷〈下稱警卷〉第3至9
    頁、第11至35頁、第43頁，高雄地檢署111年度偵字第3078
    號卷〈下稱偵卷〉第21至24頁，本院卷第37頁），足認被告上
    開任意性自白與事實相符，應可採認。從而，本案事證明確
    ，被告犯行堪以認定，應依法論科。
二、論罪科刑：
（一）論罪：
　　1.查被告未經告訴人之同意或授權，即在委託書之委託人欄
      處，偽簽「張○琴」之簽名、偽造告訴人之指印各1枚，用
      以表示告訴人委託被告代為辦理車輛典當事宜之授權意思
      ，非僅書寫姓名、蓋指印以資識別，屬偽造私文書及偽造
      署押之行為。而被告持上開偽造之委託書向戴○瑋行使，
      即屬行使偽造私文書。是核被告所為，係犯刑法第216條
      、第210條行使偽造私文書罪。又其偽造署押之行為屬偽
      造私文書之階段行為；偽造私文書之低度行為，復為行使
      之高度行為吸收，均不另論罪。
　　2.至被告持告訴人之雙證件、車輛行照、偽造之委託書，取
      得上開車輛之事實上管領力而占有該車輛後，據為己有將
      之典當，固同時該當刑法第335條侵占罪。然按，直系血
      親犯刑法第335條侵占罪者，依刑法第338條準用同法第32
      4條第2項規定，須告訴乃論，是告訴人未就侵占部分告訴
      （見警卷第3頁），本院自無庸審酌。而公訴意旨另認被
      告亦涉犯詐欺取財罪嫌部分，此屬處分贓物應論不罰後行
      為（見四、不另為無罪諭知），附此敘明。
（二）刑之加重事由：
　　　公訴意旨未於本院審理中就被告有無構成累犯，以及是否
      加重其刑事項具體指出證明方法，參照最高法院110年度
      台上大字第5660號裁定意旨，本院無庸依職權調查並為相
      關之認定，併予敘明。　　
（三）爰審酌被告為清償債務，竟未經告訴人之同意，以其名義
      偽造委託書，而後持該委託書典當告訴人之車輛以借款，
      使告訴人受有損害，所為實應非難；惟念及被告犯後坦承
      犯行，且已與大港當鋪協調分期還款，由告訴人取回上開
      車輛，亦與告訴人達成和解，經告訴人撤回告訴等情，此
      據證人戴○瑋於本院審理中證述屬實，並有111年3月8日撤
      回告訴狀、和解書各1份在卷可參（見偵卷第35至37頁，
      本院卷第37至38頁），足認被告犯後尚有悔意，惡性稍減
      ；兼衡被告前曾受有期徒刑執行完畢之素行，犯罪之動機
      、目的、手段，以及其於本院審理中自陳之教育程度、家
      庭經濟生活狀況（涉及個人隱私不予揭露，詳見本院卷第
      42頁）等一切情狀，量處如主文所示之刑，並諭知易科罰
      金之折算標準。
三、沒收：
　　按偽造之印章、印文或署押，不問屬於犯人與否，沒收之，
    刑法第219條定有明文。查未扣案之委託書上偽造如附表所
    示之署押、印文，均應依刑法第219條規定，不問屬於犯人
    與否，宣告沒收。至被告偽造之委託書，業已向大港當鋪行
    使，非屬被告所有之物，故不予宣告沒收，附此敘明。
四、不另為無罪之諭知：
（一）公訴意旨略以：被告於110年6月18日12時許，在高雄市○○
      區○○○路000號，基於詐欺之犯意，持偽造「張○琴」簽名
      、指印之委託書、告訴人所有之000-0000號自小客車行照
      ，向被害人即大港當舖員工戴○瑋典當車號000-0000號自
      用小客車，致陷於錯誤，同意收當該車，並交付30萬元貸
      款予被告，因認被告涉犯刑法第339條第1項之詐欺取財罪
      嫌等語。
（二）公訴意旨認被告涉犯上開罪嫌，無非係以被告供述、證人
      即告訴人、戴○瑋、潘○益於警詢、偵查中之證述，以及11
      0年6月18日委託書、車號000-0000號自用小客車行照、車
      輛詳細資料報表、大港當舖當票、大港當鋪車輛取回同意
      書、物品代保管單等件為其論據。訊據被告堅詞否認有何
      上開犯行，辯稱：我有跟當鋪協商好，我有還錢等語。
（三）經查：
　  1.按侵占後就所得財物加以變賣或實現其經濟價值，本屬事
      後處分贓物之當然結果，若未能證明行為人另有何施用詐
      術之行為，即不另構成犯罪（最高法院86年度台非字第5
      號、86年度台上字第2358號判決意旨參照）；次按，行為
      人於完成犯罪行為後，為確保或利用行為之結果，而另為
      犯罪行為時，倘另為之犯罪行為係前一行為之延續，且未
      加深前一行為造成之損害或引發新的法益侵害，按之學理
      上所謂之「不罰之後行為」（或稱與罰後行為），應僅就
      前一行為予以評價而論以一罪（最高法院100年度台上字
      第6621號判決意旨參照）。
　　2.查被告持告訴人之雙證件、車輛行照、偽造之委託書，取
      得上開車輛之事實上管領力後，將車輛易持有為所有，係
      該當刑法第335條侵占罪，然本案未據告訴，前已敘明。
      審酌被告侵占上開車輛時，該車輛之財產價值已置於被告
      實力支配範圍，故被告而後將之典當以換取金錢，亦僅係
      單純處分贓物行為，縱過程中有出示偽造之委託書而完成
      典當手續，亦非另施以詐術騙取超出車輛價值之額外財物
      ，故未逸脫原先侵占罪所預定處罰之財產法益保護範疇，
      揆諸上開說明，應認係不罰之後行為，不另論罪處罰，公
      訴意旨另論詐欺取財罪，容有誤會。
（四）綜上所述，卷內事證未能證明被告有公訴意旨所指之詐欺
      取財犯嫌，無從以刑法339條第1項詐欺取財罪相繩，此部
      分本應為無罪諭知，惟公訴意旨認其此部分與前開本院認
      定有罪部分為想像競合犯之裁判上一罪關係，爰不另為無
      罪之諭知。　　
據上論斷，應依刑事訴訟法第299條第1項前段，判決如主文。
本案經檢察官盧葆清提起公訴，檢察官杜妍慧到庭執行職務。
中　　華　　民　　國　　111 　年　　10　　月　　19　　日
                  刑事第一庭  審判長法　官  蔡書瑜
　　　　　　　　　                  法　官  蔡有亮
　　　　　　　　　                  法　官  楊甯伃
以上正本證明與原本無異。
如不服本判決應於收受送達後20日內向本院提出上訴書狀，並應
敘述具體理由；如未敘述上訴理由者，應於上訴期間屆滿後20日
內向本院補提理由書（均須按他造當事人之人數附繕本）「切勿
逕送上級法院」。
中　　華　　民　　國　　111 　年　　10　　月　　19　　日
 　　　　　　　　　　　　　　　　　 書記官  陳蓉柔
附表：
編號 文件名稱及欄位 種類及數量 1 委託書之「委託人」欄 張○琴之署名1枚 2 委託書之「委託人」欄 張○琴之指印1枚